臺灣高等法院臺中分院刑事判決
111年度侵上訴字第84號

上  訴  人  臺灣臺中地方檢察署檢察官
被      告  余燿廷



選任辯護人  林淑婷律師
上列上訴人因被告妨害性自主罪案件，不服臺灣臺中地方法院11
0年度侵訴字第192號中華民國111年4月28日第一審判決（起訴案
號：臺灣臺中地方檢察署110年度偵字第25699號），提起上訴，
本院判決如下：
    主  文
上訴駁回。
    事  實
一、甲○○於民國110年4月10日凌晨某時許，到其友人A女（警詢
    代號AB000-A110198，真實姓名及年籍均詳卷，下稱A女）位
    在臺中市北區住處（真實地址詳卷）聊天休憩之際，適見A
    女自己因服用藥物而陷入昏睡狀態，即處於相類似心智缺陷
    不能抗拒之狀態，認為有機可乘，基於乘機猥褻之單一接續
    犯意，利用A女精神狀態陷入相類似心智缺陷之情形，接續
    徒手撫摸A女胸部、外陰部，並抽取出A女置入陰道內之衛生
    棉條，而以上揭方式為猥褻行為，然因A女猶陷於昏睡狀態
    而無任何反應，甲○○始停止上開行為且在該處與A女同睡。
    嗣經A女於110年4月10日上午約6時51分睡醒後，察覺其體內
    之衛生棉條不見，而於110年4月11日利用通訊軟體LINE質問
    甲○○詳情，並於110年4月25日中午12時許報警處理，始查悉
    上情。
二、案經A女訴由臺中市政府警察局第二分局報請臺灣臺中地方
    檢察署檢察官偵查起訴。
    理  由
一、認定犯罪事實所憑之證據及理由
　  上揭犯罪事實業據被告於原審及本院審理中坦承不諱，核與
    證人即被害人A女、證人賴柏廷分別於警詢證述、於偵訊具
    結證述；證人林品炎於警詢中證述情節大致相符（見偵字第
    25699號卷第35至43、51至54、55至58、81至84頁），且有
    性侵害犯罪事件通報表、現場草圖、被告與被害人A女間於
    案發後之LINE通訊內容、被害人A女健康存摺及就醫診所藥
    品明細收據各1份附卷可佐（見原審保密卷第5、17至35、39
    至43頁；偵字第25699號卷第73、129至131頁），足認被告
    之自白與前揭事證相符，應可採信。本案事證明確，被告之
    犯行堪以認定，應予依法論科。
二、論罪科刑之理由
  ㈠按刑法所指之「猥褻行為」，係指除性交以外，行為人主觀
    上有滿足自己性（色）慾之意念，而在客觀上施行足以誘起
    他人性（色）慾之舉動或行為者，即足以當之。換言之，行
    為人基於滿足個人性慾之主觀意念，所為性交以外之舉動或
    行為，依一般社會通念，認為足以引起、滿足或發洩性慾之
    方法或手段等一切情色行為，均屬刑法上所稱之猥褻行為。
    因此猥褻行為，並不以有身體接觸為必要，更不以撫摸被害
    人身體隱私處為限，苟對被害人強拍裸照或強迫被害人褪去
    衣物，使其裸露身體隱私部位，以供其觀賞；或以自己之雙
    手、雙腿（含腳部）、唇部或身體其他部位，撫摸、親吻或
    接觸被害人之臉、肩、頸、胸、背、腹部、下體或手足等部
    位之動作，依個案情節、整體觀察祇要在客觀上足以引起或
    滿足一般人之性（色）慾者，均屬之（最高法院109年度台
    上字第1802號判決要旨參照）。又按刑法第221條第1項強制
    性交罪、第224條第1項強制猥褻罪，與第225條第1項乘機性
    交罪、同條第2項乘機猥褻罪，其主要區別在於犯人是否施
    用強制力及被害人不能抗拒之原因如何造成，為其判別之標
    準。如被害人不能抗拒之原因，為犯人所故意造成者，應成
    立強制性交罪或強制猥褻罪。如被害人不能抗拒之原因，非
    出於犯人所為，且無共犯關係之情形，僅於被害人心神喪失
    或其他相類之情形不能抗拒時，犯人乘此時機以行性交或猥
    褻行為者，則應依乘機性交或乘機猥褻罪論處（最高法院71
    年度台上字第1562號判決要旨參照）。經查：
　⒈被告於前述時、地，徒手撫摸被害人A女胸部、外陰部，並抽
    取出被害人A女置入陰道內之衛生棉條等情，已如前述，依
    此過程情節及事理常情觀之，被告所撫摸女性身體位置處或
    抽取女性陰道內衛生棉條物品，既已屬女性個人私密部位，
    依前開說明，足徵被告主觀上有藉以滿足其色慾之意念，而
    其所施行上開舉動，在客觀上亦足以引起一般人色慾，自屬
    刑法上所稱之猥褻行為。
　⒉被告係利用被害人A女自己因服用藥物而陷入昏睡狀態，即處
    於相類似心智缺陷不能抗拒之狀態，進而對被害人A女乘機
    猥褻；又上揭情狀係被害人A女在居處，依其自由意思決定
    服用藥物所致，尚非被告以故意行為造成，被害人A女係因
    自己服用藥物而意識不清，處於相類於心智缺陷不能抗拒之
    情形，均已如前述。
  ⒊核被告所為，係犯刑法第225條第2項對於女子利用其服用藥
    物致相類似於心智缺陷之情形，不能抗拒而猥褻罪。
　㈡若行為人主觀上就同一犯罪構成事實，以單一行為之數個舉
    動接續進行，以實現一個犯罪構成要件，侵害同一法益，客
    觀上亦認係實施一個犯罪行為時，始為接續犯，屬實質上之
    一罪（最高法院92年度台上字第6744號判決要旨參照）。經
    查，被告於犯罪事實欄所示密接時間，接續徒手撫摸被害
    人A女胸部、外陰部，並抽取出被害人A女置入陰道內之衛生
    棉條之乘機猥褻行為，為接續犯。
　㈢按刑法第59條規定犯罪情狀可憫恕者，得酌量減輕其刑，固
    為法院依法得自由裁量之事項，然非漫無限制，必須犯罪另
    有特殊之原因與環境，在客觀上足以引起一般同情，認為即
    予宣告法定低度刑期尤嫌過重者，始有其適用。是為此項裁
    量減刑時，必須就被告全部犯罪情狀予以審酌在客觀上是否
    有足以引起社會上一般人之同情，而可憫恕之情形，始稱適
    法（最高法院88年度台上字第6683號判決要旨參照）；至於
    犯罪之動機、犯罪之手段、次數、情節或犯罪後之態度等情
    狀，僅可為法定刑內從輕科刑之標準，不得據為酌量減輕之
    理由（最高法院95年度台上字第1319號判決意旨參照）。經
    查被告係成年人，智識程度為大學肄業，卻不知尊重異性，
    僅為滿足個人色慾，利用被害人A女服用藥物而達相類似於
    心智缺陷而不能抗拒之機會，乘機對被害人A女為猥褻行為
    ，除觀其犯罪情狀，尚無其他顯可憫恕情狀，難認有何客觀
    上足以引起一般人同情而顯可憫恕，或科以最低度刑即有期
    徒刑6月仍嫌過重之情形，本院認為尚無適用刑法第59條規
    定之餘地。
  ㈣上訴駁回之理由
　　原審認被告之犯行事證明確，適用刑事訴訟法第299條第1項
    前段、刑法第225條第2項、第41條第1項前段等規定，並審
    酌被告僅為滿足個人色慾，竟利用被害人A女服用藥物而達
    相類似於心智缺陷而不能抗拒之機會，乘機對被害人為猥褻
    行為，顯不知尊重異性及人性基本尊嚴，惡性非輕，雖造成
    被害人無法抹滅之心理創傷，對被害人個人身心及社會善良
    風俗均有相當程度影響，惟其犯後於審理中終能坦承犯行，
    亦表達意願欲與被害人A女商談和解態度，然因被害人A女認
    為被告並非真誠表達悔意，而無法達成調解；又無其他前科
    記錄，此有臺灣高等法院被告前案紀錄表、臺灣臺中地方檢
    察署刑案資料查註紀錄表各1份附卷可參，且平日素行尚可
    ，暨其學經歷及家庭生活經濟情況（見原審卷第71、138頁
    所示）等一切情狀，量處有期徒刑6月，並諭知如易科罰金
    以新臺幣1千元折算1日，經核其認事用法均無違誤，量刑亦
    屬妥適，並無過重或失輕之情事，檢察官上訴意旨雖稱「被
    告僅為滿足個人色慾，竟利用告訴人A女藥物而達相類似於
    心智缺陷而不能抗拒之機會，乘機對告訴人為本案猥褻行為
    ，惡性非輕，且造成告訴人無法抹滅之心理創傷。被告雖在
    審理中坦承犯行，但其於警詢時及偵查中均矢口否認犯行，
    並辯稱案發當時係經告訴人A女同意，A女意識清楚同時享受
    此性行為之歡愉等語飾詞卸責，可見其犯後態度惡劣，並且
    對告訴人A女造成二度傷害。被告毫無悔意，僅為求得法院
    量刑寬典而表示願意和解，根本無誠意尋求告訴人A女諒解
    之舉措，告訴人A女始無意願商談和解，並當庭向法院表示
    希望能從重量刑，然原審判決僅以強制猥褻罪之法定刑之最
    低刑度，判處被告有期徒刑6月，得以1000元折算1日易科罰
    金，尚嫌過輕，難收懲儆之效，尚難謂符合罪刑相當原則。
    」等語，然上訴意旨所指摘上開事項，均經原審量刑時予以
    審酌評價，本院綜觀卷內相關證據及本案發生之情節，認為
    原審量刑妥適，並無違反罪刑相當原則之情形，檢察官上訴
    意旨執此指摘原審量刑過輕，其上訴為無理由，應予駁回。
    　
  ㈤另被告雖無前科紀錄，有臺灣高等法院被告前案紀錄表存卷
    可考，其平日素行尚可，雖因被害人A女無意願商談和解，
    致使無法達成和解結果，然其迄今猶無任何誠摯而徵得被害
    人A女諒解舉措，被害人A女亦於原審準備程序中表示，因案
    發之初，其原無提出告訴之意，然因被告毫無認錯態度，其
    始提出本案告訴等語（見原審卷第105至106頁），本院既已
    參酌被告犯罪情節及犯後態度，從輕量刑，依其涉案情節，
    顯漠視個人人性基本尊嚴，故為上揭犯行，自應予以適當懲
    罰，始足收警惕之效，不宜為緩刑宣告，併此敘明。
據上論結，應依刑事訴訟法第368 條，判決如主文。　
本案經檢察官鄭珮琪提起公訴，檢察官林卓儀提起上訴，檢察官
乙○○到庭執行職務。
中　　華　　民　　國　　111 　年　　8 　　月　　9 　　日
            刑事第十一庭　  審判長法　官　張意聰
                                  法　官　周瑞芬
                                  法　官　陳慧珊
以上正本證明與原本無異。
如不服本判決應於收受送達後二十日內向本院提出上訴書狀，其
未敘述上訴理由者，並得於提起上訴後二十日內向本院補提理由
書（均須按他造當事人之人數附繕本）「切勿逕送上級法院」。
因疫情而遲誤不變期間，得向法院聲請回復原狀。

                                  書記官  李淑芬 
中　　華　　民　　國　　111 　年　　8 　　月　　9 　　日
【附錄本案論罪科刑法條】
刑法第225條第2項：
對於男女利用其精神、身體障礙、心智缺陷或其他相類之情形，
不能或不知抗拒而為猥褻之行為者，處6月以上5年以下有期徒刑
。